臺灣板橋地方法院刑事判決　　　　　　100年度交訴字第105號
公　訴　人　臺灣板橋地方法院檢察署檢察官
被　　　告　范弘力
選任辯護人　孫治平律師
上列被告因公共危險案件，經檢察官提起公訴（99年度偵字第27
127 號），本院判決如下：
    主  文
范弘力駕駛動力交通工具肇事，致人死傷而逃逸，處有期徒刑陸
月，如易科罰金，以新臺幣壹仟元折算壹日。
    事  實
一、范弘力於民國99年9 月16日17時34分許（檢察官起訴書載為
    40分許），駕駛車牌號碼2908 -QD號自用小客車，沿臺北縣
    土城市（現改制為新北市土城區，下同）裕民路由西往東方
    向行駛，行經裕民路55巷口時，適陳淑珠騎乘車牌號碼P9Q-
    788 號重型機車附載邱竣瑞沿臺北縣土城市○○路右轉裕民
    路方向行駛，兩車遂發生擦撞，致陳淑珠、邱竣瑞人車倒地
    ，陳淑珠因而受有左肘、左前臂挫傷擦傷之傷害；邱竣瑞則
    受有左手擦傷之傷害（過失傷害部分均未據告訴）。詎范弘
    力明知肇事致人受傷，下車查看後竟未對傷者施以救助或等
    待員警到場處理，仍逕自駕車離去。嗣警據報到場處理後，
    始循線查悉上情。
二、案經臺北縣（現改制為新北市）政府警察局土城分局移送臺
    灣板橋地方法院檢察署檢察官偵查起訴。
    理  由
壹、證據能力部分：
一、按被告以外之人於審判外之言詞或書面陳述，除法律有規定
    者外，不得作為證據；被告以外之人於偵查中向檢察官所為
    之陳述，除顯有不可信之情況者外，得為證據；刑事訴訟法
    第159 條第1 項、第159 條之1 第2 項分別定有明文。經查
    ：本件證人陳淑珠、邱竣瑞於檢察官訊問時經具結後所為之
    證述或依法不令具結告以據實陳述之旨後所為之證述，其性
    質雖均屬傳聞證據，惟本院審酌前開證人陳淑珠、邱竣瑞親
    身經歷事情之經過，依其陳述乃親身經歷本案發生前後經過
    ，渠等證詞對認定犯罪事實之存否均有其必要性，且證人陳
    淑珠、邱竣瑞於檢察官偵查中，經檢察官諭知證人有具結之
    義務及偽證之處罰並命朗讀結文具結擔保其證言之真實性後
    ，或因未滿十六歲依法不得令具結，惟已告以據實陳述之旨
    後，均以證人身分，於檢察官面前完整、連續陳述其親身經
    歷，且查無違法取證之瑕疵存在，應無顯不可信之情形，依
    刑事訴訟法第159 條之1 第2 項之規定，自均得為證據。至
    證人陳淑珠、邱竣瑞於警詢中所為證述均屬傳聞證據，依刑
    事訴訟法第159 條之規定，無證據能力。
二、另本件認定事實所引用本件卷證所有證據（文書證據、物證
    等證據）等證據，檢察官、被告及其選任辯護人並未主張排
    除前開書證、物證之證據能力，且迄於本院言詞辯論終結前
    均未表示異議，本院審酌前開書證、物證並無證據證明係公
    務員違背法定程序所取得，亦無刑事訴訟法第159條之4之顯
    有不可信之情況與不得作為證據之情形，本件認定事實所引
    用之本件卷證所有證據（文書證據、物證等證據），亦均認
    為有證據能力。
貳、認定犯罪事實之依據及理由：
一、訊據被告矢口否認有何肇事逃逸之犯行，並辯稱：我那天也
    是下班經過那邊，我停紅燈，綠燈我剛起步，是對方衝過來
    ，還造成我車子的葉子板很輕微的受損，我沒有要他賠償我
    ，而且我當時看到他，對方也沒有受傷的跡象，而且就傷害
    的部分，我到警察局的時候作筆錄，警察建議我包個紅包給
    對方，所以我到調解的時候我包了三千元給對方，就傷害的
    部分達成和解云云，另辯護人為被告辯護稱：被告車禍之後
    ，有下車查看並且詢問陳淑珠及邱竣瑞二人是否有受傷，人
    有否怎樣，二人搖頭表示沒有，且被告當時以目視觀察二人
    身體均未發現有受傷的情形，且車禍發生的原因，是因陳淑
    珠闖紅燈所導致的，被告不願意追究陳淑珠之責任乃逕行離
    去，因此被告於車禍當時對於致人受傷的部分事實並無認識
    ，被告與對方的車行方向並不是同向等語。惟查：
  (一)被告於案發當天係駕駛車牌號碼2908-QD 號自用小客車，沿
    臺北縣土城市○○路由西往東方向行駛，行經裕民路55巷口
    時，與被害人陳淑珠所騎乘附載邱竣瑞之車牌號碼P9Q-788
    號重型機車發生踫撞之事實，業據證人陳淑珠、邱竣瑞於偵
    查及本院審理中證述明白，復為被告所不爭執（見本院卷第
    22頁），並有道路交通事故現場圖、道路交通事故調查報告
    表（一）（二）、現場及車損照片、監視器錄翻拍照片等在
    卷可稽（分別見偵卷第13頁、第24-27 頁、第28-31 頁、第
    32-4 0頁），上揭事實足堪認定。
  (二)又本件車禍事故致被害人陳淑珠受有左肘、左前臂挫傷擦傷
    之傷害；邱竣瑞則受有左手擦傷之傷害之事實，有亞東紀念
    醫院診斷證明書一紙在卷，及證人即被害人邱竣瑞於偵查及
    本院審理中就受有傷害一事證述明白，是被害人陳淑珠、邱
    竣瑞確因本件車禍事故受有傷害一事，亦可認定。至證人邱
    竣瑞於本院審理中雖證稱係右手輕微擦傷，核與其於警詢供
    述係左手擦傷有異，惟審之證人邱竣瑞年紀尚輕且於本院自
    稱本案距今已有相當時日，有不復記憶之情，並指稱其於警
    詢時所稱為實在等語（見本院100 年7 月11日審理筆錄第6
    頁），又衡情被害人邱竣瑞警詢之時距案發之日較近記憶自
    較清晰，復衡諸被害人邱竣瑞事後亦無積極對被告為民事求
    償之舉，自無於警詢時刻意誣指誇大傷害之情事，應認被害
    人邱竣瑞於警詢時所陳受有傷害之情應與事實相符，是其於
    本院所證固與前警詢內容或有左、右手不一之差誤，惟就其
    確受傷害之情並無二致，再參酌附卷監視錄影光碟內容所示
    ，證人邱竣瑞於車禍當時係以左手撐地後跌坐在地以觀，足
    認證人邱竣瑞受傷之處應為左手無訛，是以證人邱竣瑞為本
    案作證時未滿十六歲，且距案發之日已近年，恐因記憶表達
    能力所不及致有如前之差誤，尚無全般否認其證言信憑性之
    餘地，是其證受有傷害之事實，仍足堪採信而為本件事實之
    認定，併此說明。
  (三)再者，被告於前開車禍事故發生造成被害人陳淑珠、邱竣瑞
    等人受傷後，曾下車查看後未並給予必要之救護或報警處理
    甚或留下任何聯絡方式旋逕駕車離去之事實，迭據證人陳淑
    珠、邱竣瑞於偵查及本院審理中證述明白。被告雖辯以：伊
    下車後有詢問被害人是否有受傷，被害人搖頭沒有說話，認
    為被害人沒有受傷，所以就開車離去云云，然依案發當時之
    該路口監視器所拍設之畫面顯示，被害人陳淑珠與邱竣瑞人
    車倒地後，附載於車後之邱竣瑞跌坐在地面長達14秒左右，
    始以手撐地起身站立，而被告則約早於被害人邱竣瑞離地起
    身之前幾秒即開啟駕駛座車門下車查看，此業據本院於審理
    中勘驗前開監視錄影光碟明白（見本院100 年7 月11日審判
    筆錄第16頁），復依證人陳淑珠於本院審理時所證，其人車
    倒地後，直到證人邱竣瑞起身前來攙扶後始起身等語，核與
    本院隔離訊問證人邱竣瑞於本院所證相符（見本院100 年7
    月11日審判筆錄第6 頁、第10頁），堪認證人陳淑珠因本件
    車禍人車倒地賴證人邱竣瑞前來攙扶始起身站立之事為真，
    是以此時序經過被告下車時應可以發現被害人陳淑珠倒地經
    人攙扶起身之情，被告辯稱伊下車即見被害人陳淑珠站起來
    一語，顯與事實有間，難以採信。復參以證人邱竣瑞所受之
    傷害甚為輕微未送醫就診，猶需待14秒左右始能起身站立，
    反觀證人陳淑珠左手所受前述之傷害尤甚於證人邱竣瑞，於
    現場需他人攙扶始能起身且事後亦送往醫院就治，被告即見
    此攙扶之情，衡情之常任何人在主觀上應會有被害人陳淑珠
    恐受有傷害之聯想，此見諸證人陳淑珠所證附近商家圍過來
    一語自明，是被告單以未見出血傷口及被害人陳淑珠對被告
    之詢問未立即回應，主觀遽為被害人陳淑珠未受有傷害之認
    定，顯與常情有違，被告辯以其對被害人等未有受有傷害之
    認識，孰能置信？更何況依路口監視錄影所示，被告所駕之
    自小客車約於17時34分10秒與被害人陳淑珠所騎乘之機車發
    生踫撞，被告係在17時34分17秒、18秒左右自駕駛座開門下
    車，於17時35分02秒、03秒許，即見被告所駕之車輛離去，
    此有本院於審理時播放車禍現場監視器錄影光碟所並製作勘
    驗筆錄內容在卷可稽（見本院100 年7 月11日審判筆錄第16
    頁），是扣除被告下車行經自小客車之車前至被害人倒地處
    折返及駕車動作之時間，所餘在場期間不超過30秒，被告主
    觀上又如何能確知被害人未受有任何傷害？在在顯示被告所
    稱其主觀上無被害人因車禍致傷害之認識，存有邏輯上之矛
    盾並違反經驗則法則，要無可採。是認被告於肇事時主觀上
    對被害人因本件事故致受有傷害之事應有相當之認識。
  (四)至被告另辯稱伊向被害人詢問時，被害人搖頭向其表示沒事
    云云，然依被告於警詢、偵查中自承「我立即煞車停止並下
    車查看對方，並詢問對方有沒有怎們（應為『麼』之誤）樣
    ，對方沒有說話站在事故現場，我說機車不能騎在路中央要
    騎在靠右側行駛，我就說人沒有怎樣就好了，我看的車子沒
    有怎樣右側保險桿只有一點鼓起我認為沒有怎樣，我就直接
    上車離去」、「我跟她說妳騎車騎到中心線來很危險，看她
    沒怎樣就走了」等語（見偵卷第5-6 頁、第47頁），均未表
    示被害人陳淑珠、邱竣瑞二人有明確告以未受傷之語，亦或
    以搖頭回應被告詢問之情，核與證人邱竣瑞、陳淑珠於本院
    審理所證未與被告交談之情相符，是被告此部分所辯應係事
    後卸責之詞，顯不足採。
  (五)末以，按刑法第185 條之4 之駕駛動力交通工具，肇事致人
    死傷逃逸罪成立，祇以行為人有駕駛動力交通工具肇事，致
    人死傷而逃逸之事實為已足，至行為人對於肇事行為有否過
    失，則非所問，最高法院89年度台上字第6270、第6514號、
    92年度台上字第6541號、93年度台上字第5599號判決意旨可
    資參照，再按該罪所保護之法益非僅為個人之生命、身體安
    全，尚為促使駕駛人於肇事後能對被害人即時救護，以減少
    死傷，側重社會公共安全之維護，最高法院93年度台上字第
    5585號判決意旨亦可資參照。從而，駕駛動力交通工具肇事
    致人死傷，行為人對於肇事行為縱無過失，苟已逃逸，亦應
    課以肇事逃逸之責。職是之故，被告於偵查中自承因有踫撞
    聲，對方一定有倒，才知下車查看（見偵卷第53、54頁），
    足認被告已悉兩車踫撞有相當力道，被害人陳淑珠復因此事
    故人車倒地，猶需他人攙扶始能起身站立，被告親見此情理
    當知悉被害人受有傷害，亦經本院認定如前，被告未詳加詢
    問被害人傷勢給予必要之協助或留下任何資料，亦未思及報
    警處理，短暫停留30餘秒後即行駕車離去，顯見被告確有明
    知肇事並蓄意逃逸之主觀犯意，至為灼然。
二、綜上所述，本件事證明確，被告犯行洵堪認定，應予依法論
    罪科刑。
、論罪科刑部分：
一、核被告上開所為，係犯刑法第185 條之4 之肇事致人受傷逃
    逸罪。爰審酌被告本件行為，其肇事後明知應當依法對受傷
    之被害人採取救護措施及處置，並報警處理，竟自忖其無過
    失之責，不顧被害人受傷情狀，即駕車逃離現場，以及犯後
    業與被害人達成民事賠償和解（見卷附調解書影本）等一切
    情狀，量處如主文所示之刑，並諭知易科罰金之折算標準，
    以資懲儆。
二、至檢察官蒞庭時具體求處被告有期徒刑7 月，惟本院審酌本
    車禍肇事過失責任非在被告一方，此經本院勘驗前開監視錄
    影光碟查明，被告係於起步直行之始，被害人自右側駛來撞
    及被告所駕自小客車之右側葉子板處，其責應在被害人之一
    方，此外，新北市政府車輛行車事故鑑定委員會亦同此見解
    認定被告於本件車禍肇事並無過失，此有該委員會100 年2
    月14日新北車鑑字第1000000484號函暨鑑定意見書一紙在卷
    可參，是被告於本件事故後自願與被害人達成調解並賠償被
    害人之損失，足認被告品行非劣，亦非全無自省，雖於本院
    審理時多所答辯否認肇事逃逸犯行，然此乃被告訴訟防禦權
    之行使，尚難遽認有飾詞狡辯犯後態度欠佳之情，而無從重
    量處之必要，是認檢察官求刑稍嫌過重，應認量處如主文所
    示之刑為適當，併此說明。
據上論斷，應依刑事訴訟法第299 條第1 項前段，刑法第185 條
之4 、第41條第1 項前段，判決如主文。
本案經檢察官程秀蘭到庭執行職務。
中　　華　　民　　國　 100　　年　　7 　　月　　29　　日
                  交通法庭  審判長法  官  李釱任
                                  法  官  鄭水銓
                                  法  官  陳正偉
上列正本證明與原本無異。
如不服本判決，應於判決送達後10日內敘明上訴理由，向本院提
出上訴狀 (應附繕本) ，上訴於臺灣高等法院。其未敘述上訴理
由者，應於上訴期間屆滿後20日內向本院補提理由書「切勿逕送
上級法院」。
                                  書記官  張惠芳
中　　華　　民　　國　 100　　年　　8 　　月　　2 　　日
附錄本案論罪科刑法條全文：
中華民國刑法第185條之4
（肇事遺棄罪）
駕駛動力交通工具肇事，致人死傷而逃逸者，處 6 月以上 5 年
以下有期徒刑。
